臺灣高等法院臺南分院民事判決
110年度上易字第189號
上  訴  人  乙女  姓名住所詳卷
訴訟代理人  謝凱傑律師（法扶律師）
            楊聖文律師（法扶律師）
被 上訴 人  甲女  姓名住所詳卷
上列當事人間請求侵權行為損害賠償事件，上訴人對於民國110
年4月22日臺灣臺南地方法院110年度訴字第344號第一審判決提
起上訴，本院於111年2月8日言詞辯論終結，判決如下：
    主       文
上訴駁回。
第二審訴訟費用由上訴人負擔。
    事實及理由
一、被上訴人主張：上訴人與被上訴人之配偶丙男（姓名詳卷）
    為同事，上訴人明知丙男為有配偶之人，仍與丙男自民國10
    8年7月開始交往，發生3、4次性關係，並於109年1月15日在
    臺南市北門區某址，與丙男合意性交。上訴人上開所為，已
    侵害被上訴人之配偶權，使被上訴人精神上受有重大打擊，
    婚姻岌岌可危，爰依民法第184條第1項、第195條第1項，請
    求上訴人給付非財產上之損害賠償新臺幣（下同）51萬元，
    及自起訴狀繕本送達翌日起至清償日止，按週年利率百分之
    5計算之利息，並陳明願供擔保請准宣告假執行等語。
二、上訴人則以：上訴人於108年4月間至丙男任職之公司擔任倉
    管工作，丙男明知上訴人為有配偶之人，竟於109年1月15日
    對上訴人為強制性交行為，致上訴人隨即於109年1月16日辭
    去工作，前往奇美醫療財團法人佳里奇美醫院（下稱奇美醫
    院）精神科接受治療，經診斷有「創傷後壓力症，慢性」，
    並經心理衡鑑，結論為「整體評估尚無法排除個案有創傷後
    壓力症候群的可能性」。又縱認上訴人與丙男係合意性交，
    次數亦僅1次，上訴人自109年1月16日離職後，迄今仍生活
    在恐懼之下，無法外出工作，只得在家操持家務，照顧未成
    年子女，上訴人與配偶之婚姻關係亦岌岌可危，上訴人實屬
    被害人，被上訴人請求之非財產上損害賠償金額過高等語，
    資為抗辯。
三、原審為上訴人一部勝訴，一部敗訴之判決，被上訴人就其敗
    訴部分未上訴，已告確定。上訴人就其敗訴部分不服，提起
    上訴，並聲明： ㈠原判決不利於上訴人部分廢棄。㈡上開廢
    棄部分，被上訴人在第一審之訴及假執行聲請均駁回。
　　被上訴人答辯聲明：上訴駁回。
四、兩造不爭執事項：
　㈠上訴人曾於109年1月15日與被上訴人之配偶（丙男）發生性
    行為（下稱系爭性行為）。
  ㈡上訴人曾就系爭性行為，向臺灣臺南地方檢察署（下稱臺南
    地檢署）對丙男提出妨害性自主告訴，經臺南地檢署於109
    年6月30日以109年度營偵字第558號為不起訴處分（下稱另
    案刑事案件）。（原審補字卷第23-29頁不起訴處分書）
  ㈢上訴人於另案刑事案件警詢時，曾提出其與丙男之對話錄音
　　，譯文如另案刑事案件警卷第13-21頁。
  ㈣上訴人之配偶（丁男，姓名詳卷），曾就系爭性行為，對丙
    男起訴請求損害賠償，經臺灣臺南地方法院於110年1月22日
    以110年度營簡字第9號判決，丙男應給付丁男15萬元，及自
    109年12月11日起至清償日止，按週年利率百分之5計算之利
    息。（原審卷第47-57頁）
五、兩造爭執事項：
　  被上訴人依民法第184條第1項、第195條第1項向上訴人請求
    精神慰撫金15萬元，有無理由？
六、本院之判斷：
　㈠按因故意或過失，不法侵害他人之權利者，負損害賠償責任
    。故意以背於善良風俗之方法，加損害於他人者亦同。不法
    侵害他人之身體、健康、名譽、自由、信用、隱私、貞操，
    或不法侵害其他人格法益而情節重大者，被害人雖非財產上
    之損害，亦得請求賠償相當之金額。此於不法侵害他人基於
    父、母、子、女或配偶關係之身分法益而情節重大者，準用
    之，民法第184條第1項、第195條第1項前段、第3項分別定
    有明文。又婚姻係以夫妻之共同生活為其目的，配偶應互相
    協力保持其共同生活之圓滿安全及幸福，而夫妻互守誠實，
    係為確保其共同生活之圓滿安全及幸福之必要條件，故應解
    為配偶因婚姻契約而互負誠實之義務，配偶之一方行為不誠
    實，破壞共同生活之圓滿安全及幸福者，即為違反因婚姻契
    約之義務而侵害他方之權利（最高法院55年台上字第2053號
    判決參照）。再慰藉金之賠償須以人格權遭遇侵害，使精神
    上受有痛苦為必要，其核給之標準固與財產上損害之計算不
    同，然非不可斟酌雙方身分資力與加害程度，及其他各種情
    形核定相當之數額（最高法院51年台上字第223號判決參照
    ）。
　㈡被上訴人主張上訴人知悉丙男為有配偶之人，仍與丙男於109
    年1月15日發生性行為一節，為上訴人所不爭執（不爭執事
    項㈠），並有上訴人與丙男之對話錄音譯文在卷可稽（不爭
    執事項㈢），堪可採信。
　㈢上訴人雖主張109年1月15日上訴人係遭丙男為強制性交行為
    ；若上訴人未遭丙男為強制性交行為，上訴人豈可能甘冒誣
    告及毀損自身名譽之風險，對丙男提出強制性交告訴，且上
    訴人遭丙男強制性交隔日即辭職，兩者間顯有因果關係，上
    訴人並經奇美醫院診斷罹患「創傷後壓力症，慢性」，心理
    衡鑑結論為「整體評估尚無法排除個案有創傷後壓力症候群
    的可能性」，足見上訴人因丙男上開犯罪行為而心理受創，
    亦徵上訴人並非與丙男為合意性交行為云云，惟查：
　⒈上訴人於另案刑事案件警詢時曾提出其與丙男之對話錄音（
    不爭執事項㈢），依該錄音檔之譯文所示（另案刑事案件警
    卷第13-21頁），丙男除未於通話過程中承認對上訴人強制
    性交外，並以「（上訴人：我那時候不是跟你講不要嗎？）
    你自頭到尾都沒講喔」、「（上訴人：你把我的衣服全部脫
    起來、然後我不是跟你說我不要、然後還在那邊哭）沒有關
    係呀、你還在那邊說謊話沒關係呀」等語反駁上訴人之指控
    ，復於偵查中陳稱其與上訴人自去年（108年）7月開始交往
    ，至109年1月15日被丁男發現才停止，上訴人跟伊說109年1
    月15日丁男會去桃園開會，叫伊請假，伊說好，當天伊與上
    訴人係約出來幽會，才約到伊祖母家，當天上訴人沒有反抗
    等語（見另案刑事案件偵查卷第8、9頁）。
　⒉又上訴人於另案刑事案件偵查中主張109年1月15日當天，因
    丙男打電話問伊要不要出去，到附近講工作上之事情，伊才
    跟子女說一會就回來而赴約，中途丙男說要先去他祖母家拿
    東西，伊想在附近而已，丙男就帶伊去他祖母家等語（另案
    刑事案件偵查卷第12、13頁），亦與上訴人於警詢時陳稱當
    天丙男說要帶伊去海邊、魚塭逛逛，結果就帶伊至丙男祖母
    家等語（另案刑事案件警卷第8頁），及上訴人於前開通話
    譯文中，表示伊只是純粹叫丙男帶伊出去逛逛等語（不爭執
    事項㈢、另案刑事案件警卷第15頁）之情節均不相符，則上
    訴人究係因丙男欲與伊講工作上之事才赴約，或係要丙男帶
    伊出去逛逛才外出，前後陳述亦不一致；參以上訴人若確遭
    丙男強制性交，衡情應對丙男充斥憤恨或厭惡之情緒，然上
    訴人於與丙男之通話中，尚以「你要和我做伙嗎（丙男：要
    看你呀）看我、我好哩」、「你可會因為我然後和你老婆離
    婚、然後和我在一起，這是我要跟你問的重點」、「你上次
    不是也有說喜歡我，然後現在有了小孩子，你會拋下小孩子
    嗎」、「你是不是玩我，還是你是真心的」、「你要跟你老
    婆離婚，然後跟我在一起」、「你如果愛我的話，我跟你講
    說我肚子裡面有你的小寶貝，你應該會為你老婆離婚、跟我
    在一起」等語逼問丙男（另案刑事案件警卷第15、18、19頁
    ）），亦與上訴人主張遭強制性交之情相違。
　⒊上訴人雖又主張案發當天是丙男打電話要求戊女（姓名詳卷
    ）隱瞞上訴人與丙男外出之事，並非上訴人要求云云，惟查
    ：
　  ⑴戊女於另案刑事案件偵查中係證稱：伊在公司擔任內勤小
      姐，上訴人也是內勤小姐，丙男是貨運司機，公司都認為
      他們兩個關係不太尋常，丙男於109年1月15日下午有用通
      訊軟體LINE撥打電話給伊，伊知道上訴人當時在丙男身邊
      ，因為伊有聽到上訴人之聲音，丙男拜託伊跟上訴人之配
      偶說是伊跟上訴人一同出來，且是伊開車載上訴人去丙男
      所傳之北門區地址，伊一開始不願意，但伊想說他們兩個
      都有家庭，能幫他們一次忙就幫一次，因為上訴人之配偶
      事後也有打電話給伊，他們已經將伊之電話給上訴人之配
      偶，然後他們才這樣先斬後奏叫伊幫忙他們這件事情，叫
      伊幫他們圓這個謊，伊在接到這通電話時，就已經知道他
      們兩個有一些劈腿之狀況，後來上訴人之配偶打電話去公
      司鬧，當時伊本來就已經離職了，伊覺得因為這件事讓伊
      背了黑鍋，上訴人有答應伊說要跟公司澄清，澄清不是伊
      帶上訴人出去，但上訴人沒有幫伊澄清。109年1月15日伊
      與丙男通話中聽到上訴人之聲音時，上訴人沒有恐懼求救
      之聲音，應該是緊張，因為當時丙男之聲音也很緊張。上
      訴人於109年4月30日有打電話給伊，誘導伊說丙男強姦她
      ，因為上訴人一直跟伊強調被丙男誘拐出去，說丙男強姦
      她，伊當時蠻氣憤，伊意思是說這是他們兩個自己的事情
      ，為何要牽扯到伊等語（另案刑事案件偵查卷第34-36頁
      ），核與戊女所提其與上訴人以LINE通訊軟體對話之紀錄
      ，上訴人確於109年1月16日答應戊女會去公司澄清，並一
      再向戊女道歉，且於戊女傳訊「我也希望你一定要講，不
      然我沒辦法再保全你們」、「我不想害你們，但是也不想
      你們害我」後，回稱「好」等語之情節相符（另案刑事案
      件偵查卷第29頁），堪認戊女於當日受丙男之託向丁男說
      謊，係丙男與上訴人共同之決定，否則上訴人毋需在事發
      後次日以LINE屢向戊女道歉，並承諾將向公司澄清。
  　⑵參以戊女在知悉上訴人聲請檢察官傳喚其作證後，除以臉
      書通訊軟體向上訴人表示「自己做了什麼自己清楚，所有
      人都知道你們是通姦不是強姦，要我出庭我沒意見，不過
      難看的是妳自己」等語外（另案刑事案件偵查卷第25頁背
      面），亦於其與上訴人之通話中表示：「那不是丙男跟你
      叫我一起騙你老公的嗎」、「我就是聽你們兩個講，幫你
      們兩個人在那邊講謊話而已」等語（另案刑事案件偵查卷
      第45-48頁）。
  　⑶是上訴人此部分之主張，亦無可採。
　⒋另上訴人所提奇美醫院診斷證明書，雖記載上訴人於109年2
    月10日起在該院就診，並診斷有「創傷後壓力症，慢性」之
    病症，及經心理衡鑑，結論為「整體評估尚無法排除個案有
    創傷後壓力症候群的可能性」等語（另案刑事案件偵查卷第
    16-18頁），惟核諸前開診斷證明書，並未就上訴人罹患「
    創傷後壓力症，慢性」之原因有所判斷；而前開心理衡鑑之
    結論，除未明確認定上訴人患有創傷後壓力症候群外，該「
    疾病史」欄之記載亦僅係上訴人之陳述，尚難以此逕為有利
    於上訴人之認定。又縱或上訴人於109年1月16日即自行離職
    ，亦難遽認其所主張遭丙男強制性交一節為可採。
　⒌綜觀前述，上訴人主張其於109年1月15日係遭丙男強制性交
    云云，難以憑採。是以，上訴人明知丙男係有配偶之人，仍
    與丙男於109年1月15日發生性行為，破壞被上訴人婚姻之圓
    滿安全及幸福，自屬情節重大之侵害配偶權行為，則被上訴
    人請求上訴人給付非財產上之損害賠償，即屬有據。
　㈣又上訴人主張縱認上訴人與丙男係屬合意性交，次數亦僅一
    次，且上訴人於案發隔日即辭去工作，迄今仍生活在恐懼之
    下，無法外出工作，上訴人亦屬被害人，考量兩造之經濟狀
    況、教育程度、社會地位等情，被上訴人請求之非財產上損
    害賠償金額顯屬過高云云，查：
　⒈被上訴人為高職畢業，與丙男婚姻關係存續中，育有2名未成
    年子女，目前無業，107、108年度所得分別為000,000元、0
    00,000元，名下無財產，經濟狀況普通；上訴人目前無業，
    育有4名未成年子女，107、108年度所得分別為000,000元、
    000,000元，名下無財產，經濟狀況勉持等情，除經兩造於
    原審陳述明確外（原審卷第63頁），且為上訴人所不爭執（
    本院卷二第28頁），並有兩造之稅務電子閘門財產所得調件
    明細表附於原審卷可佐（原審訴字卷第21-28頁）。
　⒉經審酌兩造前述之身分、地位、整體經濟狀況，及上訴人之
    加害程度等一切情狀，認上訴人應給付被上訴人之精神慰撫
    金以15萬元為適當。
七、綜上所述，被上訴人依民法第184條第1項、第195條第1項，
    請求上訴人給付15萬元，及自起訴狀繕本送達翌日（即110
    年3月9日，原審卷第19頁）起至清償日止，按週年利率百分
    之5計算之利息，應予准許。原審就上開部分為上訴人敗訴
    之判決，並無不合。上訴意旨仍執前詞指摘原審判決不當，
    求予廢棄改判，為無理由，應駁回其上訴。
八、本件事證已臻明確，兩造其餘攻擊防禦方法及所用之證據，
    經本院斟酌後，認不足以影響本判決之結果，爰不逐一論列
    ，附此敘明。
九、據上論結，本件上訴為無理由，依民事訴訟法第449條第1項
    、第78條，判決如主文。
中　　華　　民　　國　　111 　年　　3 　　月　　1 　　日
                  民事第二庭    審判長法  官  吳上康

                                      法  官  李素靖

                                      法  官  林育幟
上為正本係照原本作成。
不得上訴。　　　　　　　　　　　　　　　　　　　　　　　
中　　華　　民　　國　　111 　年　　3 　　月　　1 　　日

                                      書記官  羅珮寧